【裁判字號】    90,上易,446
【裁判日期】    900517
【裁判案由】    毒品危害防制條例
【裁判全文】
臺灣高等法院臺南分院刑事判決           九十年度上易字第四四六號       Ａ
      上  訴  人  臺灣臺南地方法院檢察署檢察官
      被      告  乙  ○  ○
右上訴人因被告違反毒品危害防制條例案件，不服臺灣臺南地方法院八十九年度易字
第三二五號中華民國九十年二月一日第一審判決（起訴案號：臺灣臺南地方法院檢
察署八十九年度營偵字第一０八號），提起上訴，本院判決如左：
      主      文
原判決撤銷。
乙○○持有第二級毒品，處拘役參拾日，如易科罰金，以參佰元折算壹日。扣案之安
非他命（合計淨重壹點零貳公克）及打火機製成專供施用器具之水煙斗壹支沒收銷燬
之，包裝袋貳只沒收。
      事      實
一、乙○○自民國（下同）八十八年七、八月間起，在台南縣柳營鄉東昇村十三鄰四
    七四號住處客廳酒櫃內二支空茶壺內，藏有安非他命二小包（合計淨重一．０二
    公克，包裝重一．０六公克）及打火機製成專供施用器具之水煙斗一支而持有之
    。嗣於八十九年二月二日七時三十分許，在上址為警查獲。並扣得上開安非他命
    二小包（包括包裝袋二只）、水煙斗一支。
二、案經台南縣警察局白河分局報請臺灣臺南地方法院檢察署檢察官偵查起訴。
      理      由
一、被告乙○○經合法傳喚，無正當理未到庭陳述，然其於原審審理時已矢口否認有
    何持有毒品及施用器具之犯行，辯稱：上開扣案毒品及器具，非其所有，其車禍
    後，魏建華有在吸，可能是他放在其家中云云。唯查：
（一）扣案之二小包結晶物及器具係於被告客廳酒櫃內二支空茶壺內所查獲，此業經
      證人即被告之母甲○○○及當時查獲警員丙○○證實在卷，證人即被告之兒子
      王文特亦證稱：「我有看到他們至櫃子取出安非他命，他們拿起茶壺蓋子，茶
      壺裡有安非他命：：水煙斗是另一個房間查獲的」（見原審卷第十六頁），並
      有搜索扣押證明筆錄（收據）一份附卷足參，足見扣押之物係在被告住處所查
      獲。而上開結晶物為安非他命，合計淨重一．０二公克，包裝重一．０六公克
      ，則有法務部調查局檢驗通知書一份附卷可稽，而扣案之物品為以打火機製成
      之水煙斗，係為專供施用毒品之用，亦無疑義。茲應審究者闕為上開物品為何
      人所有？
（二）證人甲○○○於警訊鍾即供稱：「安非他命為乙○○所有」等語，被告乙○○
      於原審調查時亦供承：「八十八年六月二十一日我車禍後沒有住在醫院：：【
      東西是魏建華拿給我說吃後才不會痛，在七、八月拿嗎啡、安非他命給我】。
      我媽媽告訴我說只有一點點：：」（見原審卷第十五頁），於原審辯論時亦承
      認扣押物係在我家搜到的，是我的」（見原審卷第二十三頁）。而證人丙○○
      於本院調查時亦證稱：「我問她母親，起先她不講，但是後來我又追問，他的
      母親才說是他兒子乙○○的，那時乙○○的兒子也在旁邊」（參見本院九十年
      四月三日訊問筆錄），參以上開扣押物係在被告住處查獲，顯見上開扣押物為
      被告所持有。
（三）證人甲○○○於原審及本院調查時雖翻異前供，改稱未供稱安非他命為乙○○
      所有，而證人丙○○於原審亦證稱：「查獲當時曾問過甲○○○扣案之毒品及
      器具為何人所有，甲○○○答稱並不知情」等語（見原審第十三頁），然由證
      人丙○○上開證述：「我問她母親，起先她不講，但是後來我又追問，他的母
      親才說是他兒子乙○○的，那時乙○○的兒子也在旁邊」等語。足見甲○○○
      初始確稱不知情，係嗣後被追問才告知為乙○○所有，再衡之甲○○○為被告
      之母，其翻供改稱未曾說過安非他命為被告所有，亦可理解，因而甲○○○翻
      異前供之證詞。尚不足為被告有利之證明。
（四）被告雖又供稱安非他命為魏建華所有，然被告於原審初訊時已坦承魏建華有拿
      安非他命給被告止痛，設若安非他命為魏建華所有，被告焉有自承其擁有安非
      他命之理？況被告稱魏建華係八十八年七、八月，在其住處交付，而證人陳文
      堂證稱被告於八十八年十二月間車禍後至八十九年二月間有再至台中工作（見
      偵查卷第十八頁），衡之上情，被告既然離家工作，魏建華焉有繼續住在其家
      中之理？況魏建華焉有將安非他命係藏置於被告客廳酒櫃之空茶壺內之理？凡
      此等情，在在足證安非他命應非魏建華所有。
（五）綜上所述，足見扣案之安非他命及吸食器為被告所持有置放於該處。被告所辯
      非其所有云云，應係卸責之詞，殊不足採。是本件事證明確，被告犯行洵堪認
      定，自應依法論科。
二、核被告所為係犯毒品危害防制條例第十一條第二項持有安非他命罪及同條第三項
    之持有施用毒品之器具罪。被告一行為而犯持有安非他命及施用毒品之器具二罪
    ，係一行為觸犯數罪名，屬想像競合，應從一重之持有安非他命罪處斷。原審疏
    未詳細調查，並詳為勾稽全案證據調查所得，即認被告被訴上開二罪尚屬不能證
    明，而為被告無罪之諭知，容有未洽。檢察官上訴意旨，指摘原判決採證不當，
    為有理由，自應由本院將原判決撤銷改判。爰審酌被告之品行、犯罪之動機、目
    的、所生之危害及犯罪後之態度等一切情狀，量處如主文第二項所示之刑，併諭
    知易科罰金之折算標準，以資懲儆。扣案之安非他命（合計淨重壹點零貳公克）
    為毒品；打火機製成水煙斗一支為專供施用毒品之器具，均依毒品危害防制條例
    第十八條第一項前段之規定沒收銷燬之。安非他命包裝袋二只（重一．０六公克
    ），為被告所有供犯罪所用之物，則依刑法第三十八條第一項第二款沒收之。
三、被告經合法傳喚，無正當理由不到庭，爰不待其陳述逕行判決。
據上論結，應依刑事訴訟法第三百六十九條第一項前段、第三百六十四條、第二百九
十九條第一項前段、第三百七十一條，毒品危害防制條例第十一條第二項、第三項、
第十八條第一項前段、刑法第十一條前段、第五十五條、第四十一條、第三十八條第
一項第二款、罰金罰鍰提高標準條例第二條，判決如主文。
本案經檢察官羅清溪到庭執行職務。
中    華    民    國      九十      年      五      月      十七        日
                                  臺灣高等法院臺南分院刑事第四庭
                                      審判長法官  陳    義    仲
                                            法官  顏    基    典
                                            法官  蔡    崇    義
右正本證明與原本無異。
不得上訴。
                                      法院書記官  李    育    儒
中    華    民    國      九十      年      五      月     二十一       日
附錄法條：
毒品危害防制條例第十一條第二項：持有第二級毒品者，處二年以下有期徒刑、拘役
                                或新臺幣三萬元以下罰。
                        第三項：持有專供製造或施用毒品之器具者，處一年以下
                                有期徒刑、拘役或新臺幣一萬元以下罰金。


司法院資訊處製作；財團法人民間司法改革基金會備份。
